臺灣臺東地方法院刑事判決　　　　　　　 94年度訴字第227號
公　訴　人　臺灣臺東地方法院檢察署檢察官
被　　　告　乙○○
上列被告因違反森林法案件，經檢察官追加起訴（九十五年度偵
字第一０七七號），本院判決如下：
      主  文
乙○○無罪。
      理  由
一、公訴意旨略以：被告乙○○與丙○○（由本院另為協商判決
    ）共同基於意圖為自己不法之所有而竊取森林主產物牛樟木
    之概括犯意，連續於民國九十四年六月間，未經主管機關行
    政院農業委員會林務局臺東林區管理處許可，在臺東縣卑南
    鄉初鹿村山區臺東林區管理處所管理之二五二三號保安林地
    內，分持鏈鋸切割牛樟木成角塊十九塊後竊取之，並以車輛
    搬運載回其與丙○○、江永河位於臺東縣卑南鄉初鹿村水源
    頭七號之住處旁空地，藏匿在其住處旁之舊廚房及黑網棚架
    內，加以培養牛樟菇後販售圖利。嗣檢察官於九十四年七月
    一日率警到場，經江永河同意搜索（另經檢察官為不起訴之
    處分），當場在該處藤蔓覆蓋之黑網棚架內及屋頂倒塌之舊
    廚房內查扣牛樟木角塊十九塊，而查知上情，因認被告涉犯
    森林法第五十二條第一項第一款、第四款、第五款及第六款
    之竊取森林主產物牛樟木罪嫌，本件所犯與前經檢察官以九
    十四年度偵字第一四六號、九十五年度偵字第八五二號向本
    院提起公訴及移送併辦部分，係另行起意所為，屬數罪關係
    。
二、按犯罪事實應依證據認定之，無證據不得認定犯罪事實；又
    不能證明被告犯罪者，應諭知無罪之判決，刑事訴訟法第一
    百五十四條第二項、第三百零一條第一項分別定有明文。又
    事實之認定，應憑證據，如未能發現相當證據，或證據不足
    以證明，自不能以推測或擬制之方法，為裁判基礎（最高法
    院四十年臺上字第八六號判例參照）；且認定犯罪事實所憑
    之證據，雖不以直接證據為限，間接證據亦包括在內，然而
    無論直接證據或間接證據，其為訴訟上之證明，須於通常一
    般之人均不致有所懷疑，而得確信其為真實之程度者，始得
    據為有罪之認定，倘其證明尚未達到此一程度，而有合理之
    懷疑存在而無從使事實審法院得有罪之確信時，即應由法院
    為諭知被告無罪之判決（最高法院七十六年臺上字第四九八
    六號判例參照）；次按刑事訴訟法第一百六十一條第一項規
    定：檢察官就被告犯罪事實，應負舉證責任，並指出證明之
    方法，因此，檢察官對於起訴之犯罪事實，應負提出證據及
    說服之實質舉證責任，倘其所提出之證據，不足為被告有罪
    之積極證明，或其指出之證明方法，無從說服法院以形成被
    告有罪之心證，基於證據裁判主義及無罪推定之原則，自應
    為被告無罪判決之諭知（最高法院九十二年臺上字第一二八
    號判例參照）。即檢察官於訴訟上所負之舉證責任，必須說
    服法院至確信、無合理的懷疑其主張可能為不實的程度，始
    盡舉證責任，如經檢察官之舉證，法院對犯罪要件之該當仍
    有合理之存疑時，法院即應宣判被告無罪。
三、檢察官認被告涉有前開犯行，無非以被告之部分自白、證人
    丙○○、江永河、甲○○之證詞，及扣押物品目錄表、贓物
    認領保管單、林木價格查定書、照片十四幀等資為論據。訊
    據被告否認有何違反森法法之犯行，辯稱：在其自臺東縣議
    會總務組離開之前，心情非常糟，認為自己不能再犯法，便
    於九十三年六月三十日辭職休息，伊並無與丙○○共犯本案
    等語。
四、經查：
    (一)丙○○於本院訊問時具結證稱：九十四年六月間，係伊一
      人在前開二五二三號保安林地竊取牛樟木，運回來後，在
      其位於卑南鄉水源頭七號住處旁用鏈鋸切割成十九塊，被
      告乙○○因每天要上班，並沒有跟他一起做（參九十四年
      度訴字第二二七號本院卷第一四七頁）。明確證述本件竊
      取牛樟木案件，乃丙○○一人所為，被告毫不知情，且未
      參與。
    (二)證人甲○○於本院審理時具結證稱：本件十九塊牛樟木角
      塊，切割之時間不會超過一年到半年；如照片所示十九塊
      牛樟木是有一段時間（參前揭本院卷第一四六頁）。惟檢
      察官追加起訴書係認定被告乙○○連續於九十四年六月間
      在前開二五二三號保安林地持鏈鋸竊取牛樟木，於同年七
      月一日為警查獲並拍照存證，其前後自竊取、切割迄查獲
      時間，不超過一個月，此與前揭證人甲○○所稱切割時間
      不會超過一年到半年，明顯差異不同，是前揭追加起訴書
      所認定被告乙○○涉犯本件之犯罪行為，是否與事實相符
      ，至有疑義。
    (三)再依本件卷附照片所示之牛樟木角塊，表皮乾枯陳舊，無
      新切割痕跡，且未與前開二五二三號保安林地遭竊之牛樟
      樹塊比對鋸痕與砍伐痕跡是否相符，本件牛樟木角塊縱查
      扣自被告乙○○住處旁舊廚房及黑網棚架內，仍不足以認
      定即係被告乙○○自保安林地所竊取之。
    (四)依本院九十五年七月二十七日勘驗筆錄所附照片顯示，被
      告乙○○住處已倒塌之舊廚房，迄本院履勘時，猶未整修
      清理（參前揭本院卷第二四頁），人無法進入探查，且坍
      塌屋頂情況與本件九十四年七月一日查獲牛樟樹塊時之情
      形相近（參信警刑字第０九四０００三０八五號偵查卷第
      二四頁），是證人甲○○於本院審理時雖證稱：伊在九十
      三年五月三十一日查扣前案一百六十八塊牛樟木角塊該次
      ，曾有前往廚房查看（參前揭本院卷第一一二頁），惟前
      開廚房倒塌情形既無法容人進入探查，則證人所稱查看行
      為，是否足資發現本件之牛樟木角塊存在，殊值置疑，故
      被告乙○○辯稱其未於九十四年六月間與丙○○分持鏈鋸
      在前揭保安林地竊取牛樟木，自可確信。
    (五)至證人江永河、甲○○於警詢、偵訊中之證言，及扣押物
      品目錄表、贓物認領保管單、林木價格查定書、照片十四
      幀等，均僅資為認定從被告前開住處旁舊廚房、黑網棚架
      內所查扣之十九塊牛樟木角塊，屬森林主產物，惟前開十
      九塊牛樟木角塊是否竊取自保安林地，被告有無結夥二人
      以上為之，及有無為搬運該牛樟木而使用車輛等設備之證
      據，則仍付闕如，而信警刑字第０九四０００三０八五號
      偵查卷第二七、二八頁照片所示電鋸亦與本件無關，且依
      行政院農業委員會林務局臺東林區管理處九十六年一月四
      日東育字第０九六七二四００三二號函載：「九十四年七
      月一日工作站同仁會同檢察官、警方，於乙○○、丙○○
      住家旁黑網棚架及舊廚房內查扣十九塊牛樟木，所查扣牛
      樟木出自何處無從查起」（參前揭本院卷第一二五頁），
      既明謂「所查扣牛樟木出自何處無從查起」，顯難以據此
      認定被告有為本件犯罪之行為。
五、綜上所述，檢察官所提證據，尚不足以令本院對被告產生其
    確實有罪之確信，是檢察官認被告涉犯違反森林法罪嫌，尚
    與事實不符，此外，復查無其他積極證據足資證明被告有何
    檢察官所追加起訴之犯行，既不能證明被告犯罪，核諸前揭
    說明，自應由本院為被告無罪之諭知。
六、又被告乙○○前經檢察官以九十四年度偵字第一四六號提起
    公訴，及九十五年度偵字第八五二號移送併辦部分，業據檢
    察官於九十五年十二月二十日撤回起訴，有九十五年度聲撤
    字第四號撤回起訴書附卷可憑（參前揭本院卷第一二四頁）
    ，此此部分之犯行，本院無庸併行審酌，附此敘明。
據上論斷，應依刑事訴訟法第三百零一條第一項，判決如主文。
本案經檢察官丁○○到庭執行職務
中　　華　　民　　國　　96　　年　　1 　　月　　31　　日
                  刑事第三庭    審判長法  官  莊松泉
                                      法  官  徐淑芬
                                      法  官  詹慶堂
以上正本證明與原本無異。
如不服本判決，應於判決送達後10日內向本院提出上訴狀（須附
繕本）。
「切勿逕送上級法院」
                                      書記官  張建成
中　　華　　民　　國　　96　　年　　1 　　月　　31　　日
